臺灣高等法院臺中分院刑事判決　　　 100年度上訴字第1136號
上　訴　人
即　被　告　冀靖宇
上列上訴人因違反毒品危害防制條例案件，不服臺灣臺中地方法
院100年度訴字第464號中華民國100年3月30日第一審判決（起訴
案號：臺灣臺中地方法院檢察署100年度毒偵字第38號），提起
上訴，本院判決如下：
    主  文
上訴駁回。
    理  由
一、依刑事訴訟法第350條、第361條、第362條、第367條規定，
    不服地方法院之第一審判決而上訴者，須提出上訴書狀，並
    應敘述具體理由，為上訴必備之程式；其所提出之書狀未敘
    述上訴理由，或僅曾以言詞陳述上訴理由者，均應於上訴期
    間屆滿後二十日內補提理由書於第一審法院。第一審法院經
    形式審查，認逾期未補提上訴理由者，應定期間先命補正；
    逾期未補正者，為上訴不合法律上之程式，應以裁定駁回。
    倘已提出上訴理由，但所提非屬具體理由者，則由第二審法
    院以上訴不合法律上之程式，判決駁回。而所謂具體理由，
    必係依據卷內既有訴訟資料或提出新事證，指摘或表明第一
    審判決有何採證認事、用法或量刑等足以影響判決本旨之不
    當或違法，而構成應予撤銷之具體事由，始克當之（例如：
    依憑證據法則具體指出所採證據何以不具證據能力，或依憑
    卷證資料，明確指出所為證據證明力之判斷如何違背經驗、
    論理法則）；倘僅泛言原判決認定事實錯誤、違背法令、量
    刑失之過重或輕縱，而未依上揭意旨指出具體事由，或形式
    上雖已指出具體事由，然該事由縱使屬實，亦不足以認為原
    判決有何不當或違法者（例如：對不具有調查必要性之證據
    ，法院未依聲請調查亦未說明理由，或援用證據不當，但除
    去該證據仍應為同一事實之認定），皆難謂係具體理由，俾
    與第二審上訴制度旨在請求第二審法院撤銷、變更第一審不
    當或違法之判決，以實現個案救濟之立法目的相契合，並節
    制濫行上訴（最高法院97年度臺上字第892號判決意旨可資
    參照）。又理由是否具體，則屬第二審法院審查之範圍，不
    在命補正之列，亦即上訴書狀已記載理由，並有具體之敘述
    時，其上訴既屬合法，第二審法院固應就其理由之是否可取
    ，為實體之審理及判斷；如認其上訴書狀雖記載理由，但並
    未具體敘述時，則無須再命補正，可逕認其上訴不合法，以
    判決駁回之（此有最高法院97年度臺上字第1281號判決意旨
    可參）。
二、本案上訴人即被告冀靖宇（下稱被告）不服原審判決提起上
    訴，其上訴理由略以：被告於偵查及審判中均自白犯行，犯
    後態度良好，可見有悔意，及本於施用毒品之人亦為病人之
    考量，被告自知對毒品自制能力薄弱，故長期在榮民總醫院
    進行毒品減害治療，且被告於100年2月15日因施用第一級毒
    品判處有期徒刑六月期滿出監，鑑於同樣案件，如今判刑有
    期徒刑十一月，是否量刑過重，且於第二級毒品部分，被告
    僅施用1次，且已超過5年未使用，加以被告雙親年事甚高，
    且均患病在身，被告能陪伴之日不多，實不願造成終身遺憾
    ，另有子女2人因單親皆須被告給予生活上照顧才能就學，
    請給被告自新之機會等語。
三、經查，按刑罰之量定，屬法院自由裁量之職權行使，應審酌
    刑法第57條所列各款事由及一切情狀，為酌量輕重之標準，
    並非漫無限制；量刑輕重係屬事實審法院得依職權自由裁量
    之事項，苟已斟酌刑法第57條各款所列情狀而未逾越法定刑
    度，不得遽指為違法；且在同一犯罪事實與情節，如別無其
    他加重或減輕之原因，下級審量定之刑，亦無過重或失輕之
    不當情形，則上級審法院對下級審法院之職權行使，原則上
    應予尊重（最高法院72年臺上字第6696號、75年臺上字第70
    33號判例及85年度臺上字第2446號判決意旨參照）。原審以
    被告施用第一、二級毒品之罪證明確，審酌被告素行不佳且
    屢有施用毒品之不良紀錄，被告仍不知悛悔警惕，未能從中
    記取教訓，深切體認毒品危害己身健康之鉅，再蹈前愆，趁
    隙而為本案分別施用第一、二級毒品各一次之犯行，足見被
    告自制能力至為薄弱，實有令其接受相當期間監禁教化之必
    要，以促其及早矯正吸毒惡習，再兼衡酌被告施用毒品固戕
    害個人健康至鉅，然就他人權益之侵害仍屬有限，及其犯後
    均坦承犯行之態度，其本案施用第一級毒品一次之犯行，與
    其前案於93年間因連續多次施用第一級毒品犯行之情節尚有
    不同，暨其犯罪之動機、目的、手段等一切情狀，分別量處
    被告有期徒刑十一月、八月，原審顯係本於被告之責任為基
    礎，並已具體斟酌刑法第57條所列情形而為量定，並未偏執
    一端，而有失之過重之情事，依上開最高法院判例、判決意
    旨，不得遽指為違法。況且，本院審酌被告有多次因施用毒
    品案件，經觀察勒戒、強制戒治、法院判處有期徒刑之事實
    ，有臺灣高等法院被告前案紀錄表1份存卷可按，是被告已
    有多次因施用毒品而被查獲、判決、執行之情事，其不知自
    我戒惕，仍再犯本案之二罪，顯見被告並未有戒除毒癮之決
    心，難認有悔悟之心。本院再斟酌被告於93年間即有因施用
    第二級毒品甲基安非他命，經判處有期徒刑八月之事實，有
    臺灣高等法院被告前案紀錄表一份在卷可憑，原審因此而認
    被告未記取教訓，並就施用第二級毒品部分科處有期徒刑八
    月，並無不當。又被告於98年間因施用第一級毒品海洛因，
    經本院以99年度上訴字第423號判決科處有期徒刑六月，係
    因被告於警詢時供出其之毒品來源，警方並因而查獲該來源
    者，有上開判決附卷可稽（見原審卷第45至46頁），而本案
    被告並無上開得以減刑之事由。從而，原審量刑及定應執行
    刑並無過重之情形，被告上訴意旨指原審判決量刑顯屬過重
    云云，尚有誤會。至於被告之家庭情況、經濟能力如何、有
    無接受毒品減害治療等情，非法定絕對必要記載事項，原審
    未加以調查審酌，究於量刑應審酌之事項無生影響，仍不得
    據為上訴第二審之適法理由。
四、綜上所述，本院依形式上觀察認原審判決認事用法並無違法
    或不當之處，量刑亦屬妥適，被告上訴理由並未依據卷內既
    有訴訟資料或提出新事證，指摘或表明第一審判決有何採證
    認事、用法或量刑等足以影響判決本旨之不當或違法，而構
    成應予撤銷之具體事由，自非屬得上訴第二審之具體理由。
    依上揭法律規定及判決意旨，被告提起之第二審上訴不合法
    律上程式，爰不經言詞辯論，判決駁回上訴。
據上論斷，應依刑事訴訟法第367條前段、第372條，判決如主文
。
中    華    民    國   100    年    6     月     1    日
            刑事第十二庭  審判長法  官  康  應  龍
                                法  官  黃  家  慧
                                法  官  楊  真  明
以上正本證明與原本無異。
施用第一級毒品罪部分，如不服本判決應於收受送達後10日內向
本院提出上訴書狀，其未敘述上訴之理由者，並得於提起上訴後
10日內向本院補提理由書狀（均須按他造當事人之人數附繕本）
「切勿逕送上級法院」。
施用第二級毒品罪部分，不得上訴。
                                書記官  李  淑  芬
中    華    民    國   100    年    6     月     1    日